【裁判字號】    98,抗,1065
【裁判日期】    980731
【裁判案由】    聲明異議
【裁判全文】
臺灣高等法院民事裁定                  98年度抗字第1065號
抗  告  人  老爺大酒店股份有限公司
法定代理人  甲○○
上列抗告人因與相對人乙○○間聲明異議事件，對於中華民國98
年6月1日臺灣新竹地方法院98年度事聲字第22號所為裁定提起抗
告，本院裁定如下：
    主  文
抗告駁回。
抗告程序費用由抗告人負擔。
    理  由
一、抗告人於原法院異議及本院抗告意旨略以：相對人於民國 (
    下同) 86年10月24日以其所有坐落新竹市○○段145、150地
    號及其他地號計166 (聲明異議狀誤載為162) 筆土地，設定
    本金最高限額為新臺幣 (下同)4億元之抵押權，以擔保其與
    第三人福第建設股份有限公司 (下稱福第建設公司 )、羅田
    安等對於伊所負債務，並經登記在案。嗣後上開145、150地
    號土地因台灣電力股份有限公司（下稱台電公司）興建南湖
    、海山、香山、南勢161/69仟伏輸電線路第4號等3座鐵塔用
    地，而分割出145- 1、150-1 地號，並依法徵收，且分割前
    145 地號面積，等於分割後之145、145-1地號面積總和，分
    割前150地號面積，等於分割後之150、150-1 地號面積總和
    ，足見坐落新竹市○○段145-1、150-1地號土地應為抵押權
    效力所及。從而，原法院於91年間作成91年度拍字第405 號
    裁定時，145-1、150-1地號2 筆土地已被徵收，伊又如何能
    聲請將之一併拍賣？再者，原法院91年度執字第10200 號伊
    與相對人間清償票款強制執行事件，伊所據以聲請強制執行
    之執行名義，除原法院91年度拍字第405 號裁定及確定證明
    書外，尚以原法院88年度執字第6772號債權憑證為債權證明
    。申言之，伊係依相對人為其自己及第三人福第建設公司、
    羅田安債務之擔保所為之抵押權設定登記，據以聲請原法院
    91年度拍字第405 號拍賣抵押物裁定，亦即伊早對相對人所
    有之145-1、150-1地號土地取得執行名義。原裁定認伊仍須
    另對相對人取得金錢債權之執行名義，似嫌未洽，爰提起抗
    告云云。
二、原裁定駁回抗告人之異議，係以：抗告人並未取得執行名義
    ，即對相對人之徵收補償金聲請強制執行，自不應准許，原
    法院司法事務官裁定駁回抗告人之聲請，並無違誤，為其裁
    判基礎。
三、按聲請民事強制執行應提出執行名義，此為必須具備之程式
    (強制執行法第4條、第6條)。又准許拍賣抵押物之裁定，性
    質上為對物之執行名義，法院僅得就裁定所准許之標的拍賣
    ，不得逾越裁定准許之範圍而為執行。
四、經查：
  (一)本件抗告人聲請強制執行上開提存標的，雖以原法院91年度
    拍字第405號拍賣抵押物裁定為其執行名義，並提出該裁定
    正本、確定證明書、新竹市政府88年10月25日 (88)府地用
    字第71116號函、土地登記謄本、他項權利證明書、抵押權
    設定契約書等為證 (見原法院98年度司執字第6807號卷第4-
    73頁)。惟原法院91年度拍字第405號拍賣抵押物裁定准予拍
    賣之不動產中145、150地號土地，面積分別為15264.53㎡、
    10420.96㎡，均為分割後之面積，有原法院91年度拍字第40
    5號裁定正本在卷可稽 ( 見原法院98年度司執字第6807號卷
    第4-19頁)，上開裁定准許之範圍，顯不包括分割出來之145
    -1、150-1 地號在內，抗告人以該拍賣抵押物之裁定作為執
    行名義，聲請強制執行上開提存標的 (即145-1、150-1地號
    土地之徵收補償金 )，已逾越該執行名義准許之範圍，依上
    開說明，自不應准許。至，抗告人提出原法院88年度執字第
    6772號債權憑證、繼續執行紀錄表、原法院91年執字第1020
    0 號強制執行金額計算書分配表等文件，係抗告人與第三人
    羅田安、羅田琳之間清償票款事件，與本件無涉，抗告人據
    以為主張，同無理由。
  (二)相對人所有之坐落新竹市○○段145地號面積原為15588.65
    ㎡、150地號面積原為10616.95㎡，該2筆地號於86年11月25
    日設定登記本金最高限額4億元之抵押權予抗告人後，於88
    年10月14日分割出145-1地號 (面積324.12㎡)及150-1地號
    ( 面積195.99㎡)，145-1、150-1地號並經新竹市政府徵收
    ，並於89年4月18日登記為台電公司所有，徵收補償費已提
    存在案 (原法院89年度存字第94號)。按，抵押權除法律另
    有規定外，因抵押物滅失而消滅。但抵押人因滅失得受賠償
    或其他利益者，不在此限。抵押權人對於前項抵押人所得行
    使之賠償或其他請求權有權利質權，其次序與原抵押權同（
    民法第881條第1、2項參照 ）。茲該抵押物既已滅失，則依
    上開民法第881條第1項但書規定，抗告人之抵押權即移存於
    該補償金上，如抗告人之債權已屆清償期而未受清償，抵押
    人亦未受領補償費前，得向新竹市政府請求支付補償金。倘
    抵押權或抵押人 (即相對人) 對此項給付或其金額有異議或
    爭議時，新竹市政府自得依民法第326條規定， 將補償金提
    存，然後由爭執當事人以訴訟解決之。是以，抗告人就上開
    提存標的聲請強制執行，自仍須待訴訟確定後，始得執行。
  (三)綜上，抗告人以原法院91年度拍字第405 號拍賣抵押物裁定
    為執行名義，聲請強制執行原法院提存所89年度存字第94號
    之提存標的，已逾越該執行名義准許之範圍，自不應准許，
    原法院司法事務官裁定駁回其強制執行之聲請，並無違誤，
    抗告人猶執陳詞聲明異議，原法院裁定駁回抗告人之異議，
    並無不合。抗告意旨指摘原裁定不當，求予廢棄，為無理由
    ，應予駁回。
五、據上論結，本件抗告為無理由，爰裁定如主文。
中    華    民    國    98    年    7     月    31    日
                    民事第十五庭
                        審判長法  官  林恩山
                              法  官  陳雅玲
                              法  官  黃國忠
正本係照原本作成。
本裁定除以適用法規顯有錯誤為理由外，不得再抗告。如提起再
抗告，應於收受後10日內委任律師為代理人向本院提出再抗告狀
。並繳納再抗告費新台幣１千元。
中    華    民    國    98    年    8     月    4     日
                              書記官  陳明俐


司法院資訊處製作；財團法人民間司法改革基金會備份。
